臺灣嘉義地方法院民事裁定　100年度家聲字第98號
聲　請　人
即　監護人　劉寶比
聲　請　人　劉庚福
　　　　　　劉金星
　　　　　　劉永文
相　對　人　劉道心
上列當事人間聲請許可處分受監護人財產等事件，本院裁定如下
：
    主  文
聲請駁回。
聲請程序費用新台幣壹仟元由聲請人負擔。
    理  由
一、聲請意旨略以：相對人（即受監護人）劉道心前經鈞院以
    100年度監宣字第38號裁定宣告為受監護宣告人，並選定由
    聲請人劉寶比及訴外人劉茂應為其共同監護人，並指定劉庚
    福為會同開具財產清冊之人。因受監護人劉道心，罹病甚久
    ，生活費用即將用罄，爰聲請鈞院裁定處分受監護人名下之
    所有不動產，即嘉義縣民雄鄉○○○段945、945之2、之3、
    之4地號、同段944之1地號、民雄鄉○○段307、308、311地
    號等土地，及門牌號碼嘉義縣民雄鄉江厝店33號房屋等語。
二、按監護人對於受監護人之財產，非為受監護人之利益，不得
    使用、代為或同意處分。監護人為下列行為，非經法院許可
    ，不生效力：一、代理受監護人購置或處分不動產。二、代
    理受監護人，就供其居住之建築物或其基地出租、供他人使
    用或終止租賃。監護人不得以受監護人之財產為投資。但購
    買公債、國庫券、中央銀行儲蓄券、金融債券、可轉讓定期
    存單、金融機構承兌匯票或保證商業本票，不在此限，民法
    第1101條定有明文。
三、經查，本件相對人劉道心係於民國100年6月24日經本院為監
    護宣告，業經調閱本院100年度監宣字第38號監護宣告卷查
    明無誤，並有該案裁定一份附卷可稽。又聲請人主張相對人
    劉道心之生活費用即將用罄，有處分其名下全部不動產用以
    支出生活費用等情，固據提出100年7至12月生活費用預算表
    、生活費流水帳、土地所有權狀、地籍圖謄本、全國財產總
    歸戶財產查詢清單、土地登記簿謄本等件為證。惟查，相對
    人育有多名兒子，其中七名尚生存，如平均分擔相對人生活
    費用，並非難事。況相對人之七子劉茂應（亦為相對人之共
    同監護人）到庭陳稱：「（父親目前是否有欠缺生活費？）
    父親由我、劉晃臺、劉明讓在負責照顧，費用由我們支出，
    所以並不會欠缺生活費，沒有賣土地之必要，也沒有賣財產
    的問題。」等語，劉茂應、劉晃臺、劉明讓均為相對人之子
    ，即其扶養義務人，雖相對人名下尚有多筆不動產可以維持
    生活，是否需負擔扶養費用仍待詳細調查（按民法第1117
    條規定：「受扶養權利者，以不能維持生活而無謀生能力者
    為限。前項無謀生能力之限制，於直系血親尊親屬，不適用
    之。」），然其等既已表明願負擔相對人劉道心扶養費用之
    意，顯然並無處分相對人名下財產用以支付將來生活費用之
    必要。又聲請人劉金星雖主張：從96年開始，父親生活的費
    用，劉茂應只拿了18,000元，劉明讓沒有拿出來，劉晃臺
    15,000元云云，辜不論是否屬實，亦為兄弟間應如何分擔相
    對人扶養費用之問題。聲請人劉金星已陳明處分相對人名下
    不動產是用在支付「未來」之生活費，依目前現況，相對人
    有數名兒子願意負擔扶養責任，其生活支出無虞。由前揭法
    條說明，監護人對於受監護人之財產，非為受監護人之利益
    ，不得使用、代為或同意處分，依相對人目前受照顧之現況
    ，並無處分其名下所有不動產之必要。故聲請人聲請准予處
    分系爭不動產為無理由，應予駁回，爰裁定如主文所示。
四、依非訟事件法第21條第2項、民事訴訟法第78條、第95條，
    裁定如主文。
中    華    民    國  100    年    8    月    17    日
                  家事法庭法  官  洪嘉蘭
以上正本係照原本作成。
如對本裁定抗告須於裁定送達後10日內向本院提出抗告狀，並應
繳納抗告費新台幣1000元整。
中    華    民    國  100    年    8    月    17    日
                            書記官  許家瑜